臺灣臺南地方法院臺南簡易庭民事判決
111年度南簡字第184號
原      告  陳  領  
            郭李素梅
被      告  李霈錡  



上列當事人間請求給付合會金事件，經本院於民國111年5月5日
言詞辯論終結，判決如下：
    主      文
被告應給付原告陳領新臺幣壹拾貳萬壹仟伍佰元，及自民國一一
一年一月十日起至清償日止，按週年利率百分之五計算之利息。
被告應給付原告郭李素梅新臺幣壹拾貳萬貳仟元，及自民國一一
一年一月十日起至清償日止，按週年利率百分之五計算之利息。
訴訟費用新臺幣貳仟陸佰伍拾元由被告負擔。
本判決得假執行。但被告如分別以新臺幣壹拾貳萬壹仟伍佰元、
壹拾貳萬貳仟元各為原告陳領、郭李素梅預供擔保，得免為假執
行。
    事實及理由
一、被告經合法通知，未於最後言詞辯論期日到場，核無民事訴
    訟法第386條所列各款情形，爰依原告之聲請，由其一造辯
    論而為判決。
二、原告起訴主張：被告於107年間對外招募合會，並邀集原告2
    人參加，會期自民國107年4月5日至111年3月15日，共48會
    （下稱第一會），活會會員月繳新臺幣（下同）2,500元，
    死會會員月繳3,000元，被告於每月5日後之3日內代得標者
    向會員收取會款，並將收取之會款交付得標者，原告陳領參
    與4會，原告郭李素梅亦參與4會。被告嗣於108年間邀集原
    告2人成立合會，會期自108年1月10日至110年9月10日，共3
    3會（下稱第二會），活會會員月繳3,000元，死會會員月繳
    3,500元，被告於每月10日後之3日內代得標者向會員收取會
    款，並將收取之會款交付得標者，原告陳領參與5會。詎被
    告於108年3月下旬開始避不見面，原告2人始發覺被告一直
    利用會員間彼此不認識，未將會款交付得標會員，反而持續
    向原告2人佯稱有人得標，致原告2人給付活會會款予被告，
    原告2人曾對被告提起刑事詐欺告訴，經臺灣臺南地方檢察
    署（下稱臺南地檢署）檢察官以109年度偵緝續字第1號不起
    訴處分書為不起訴處分。原告陳領就第一會已繳12期會款，
    第1期繳3,000元，4會共12,000元，第2期至第12期每期繳2,
    500元，4會共110,000元，總共122,000元；原告陳領就第二
    會已繳3期會款，第1期繳3,500元，5會共17,500元，第2、3
    期每期繳3,000元，5會共30,000元，總共47,500元。被告曾
    為取得原告陳領之諒解，自108年11月至110年4月共匯款48,
    000元予原告陳領，是被告尚應給付原告陳領121,500元（計
    算式：122,000＋47,500－48,000＝121,500）。原告郭李素梅
    就第一會已繳12期會款，第1期繳3,000元，4會共12,000元
    ，第2期至第12期每期繳2,500元，4會共110,000元，總共12
    2,000元，是被告應給付原告郭李素梅122,000元。為此，爰
    依合會或侵權行為關係提起本訴，請求擇一判決。並聲明：
    １、被告應給付原告陳領121,500元，及自起訴狀繕本送達翌
    日起至清償日止，按年息百分之5計算之利息。２、被告應給
    付原告郭李素梅122,000元，及自起訴狀繕本送達翌日起至
    清償日止，按年息百分之5計算之利息。３、願供擔保，請准
    宣告假執行。
三、被告則以：臺南地檢署檢察官認定被告於召集本件2個合會
    之初，並無詐欺故意，故為不起訴處分，本件2個合會的合
    會金都被其他會員拿走了，被告被牽連，拖累到本身經濟狀
    況，以致於倒會。原告2人確實有參與被告召集的合會，也
    的確未收到其等參與合會的合會金，被告現無資力給付合會
    金予原告2人等語，資為抗辯。並聲明：原告之訴駁回。
四、本院得心證之理由：
（一）原告2人主張：被告於107年間對外招募合會，並邀集原告
      2人參加，第一會會期自107年4月5日至111年3月15日，共
      48會，活會會員月繳2,500元，死會會員月繳3,000元，原
      告陳領參與4會，原告郭李素梅亦參與4會。被告嗣於108
      年間邀集原告2人成立合會，第二會會期自108年1月10日
      至110年9月10日，共33會，活會會員月繳3,000元，死會
      會員月繳3,500元，原告陳領參與5會。原告陳領就第一會
      已繳122,000元，第二會已繳47,500元，被告自108年11月
      至110年4月共匯款48,000元予原告陳領。原告郭李素梅就
      第一會已繳122,000元。原告2人曾對被告提起刑事詐欺告
      訴，經臺南地檢署檢察官以109年度偵緝續字第1號不起訴
      處分書為不起訴處分乙情，業據其提出第一、二會會單、
      臺南地檢署檢察官109年度偵緝續字第1號不起訴處分書、
      存摺節本各1份為證（見本院110年度南司簡調字第1255號
      卷第17至29頁），且為被告所不爭執（見本院卷第15頁反
      面），堪信原告2人此部分之主張係屬真實。
（二）按稱合會者，謂由會首邀集二人以上為會員，互約交付會
      款及標取合會金之契約；因會首破產、逃匿或有其他事由
      致合會不能繼續進行時，會首及已得標會員應給付之各期
      會款，應於每屆標會期日平均交付於未得標之會員。但另
      有約定者，依其約定；會首就已得標會員依前項規定應給
      付之各期會款，負連帶責任；會首或已得標會員依第1項
      規定應平均交付於未得標會員之會款遲延給付，其遲付之
      數額已達兩期之總額時，該未得標會員得請求其給付全部
      會款，民法第709條之1第1項前段、第709條之9第1至3項
      定有明文。查被告為第一會及第二會之會首，原告2人均
      為會員之一，原告陳領就第一會已繳122,000元，第二會
      已繳47,500元，原告郭李素梅就第一會已繳122,000元，
      原告2人均未收到其等參與合會的合會金，第一會及第二
      會均已不能繼續進行，且遲付之會款已達兩期之總額；另
      被告有給付原告陳領48,000元等節，均業如前述，則依民
      法第709條之9規定，原告2人自得向被告請求給付全部會
      款，是原告陳領請求被告給付121,500元（計算式：122,0
      00＋47,500－48,000＝121,500），原告郭李素梅請求被告給
      付122,000元，均為有理由。
（三）又本件原告係以侵權行為或合會法律關係提起本訴，請求
      擇一判決，是原告所主張之合會關係之請求，既經本院認
      屬有據，則就侵權行為關係部分，即無庸再予審酌之必要
      ，附此敘明。　　　
（四）另按給付無確定期限者，債務人於債權人得請求給付時，
      經其催告而未為給付，自受催告時起，負遲延責任。其經
      債權人起訴而送達訴狀或依督促程序送達支付命令，或為
      其他相類之行為者，與催告有同一之效力；遲延之債務，
      以支付金錢為標的者，債權人得請求依法定利率計算之遲
      延利息；應負利息之債務，其利率未經約定，亦無法律可
      據者，週年利率為百分之5，民法第229條第2項、第233條
      第1項前段及第203條分別定有明文。從而，原告2人依合
      會之法律關係，請求被告給付原告陳領121,500元、原告
      郭李素梅122,000元，及均自111年1月10日起至清償日止
      ，按週年利率百分之5計算之利息，為有理由，應予准許
      。
五、末按訴訟費用，由敗訴之當事人負擔；法院為終局判決時，
    應依職權為訴訟費用之裁判，民事訴訟法第78條、第87條第
    1項分別定有明文。查本件訴訟費用即裁判費為2,650元，應
    由敗訴之被告負擔，爰依職權確定如主文第2項所示。
六、本判決係就民事訴訟法第427條第1項所定適用簡易程序所為
    被告敗訴之判決，依同法第389條第1項第3款之規定，應依
    職權宣告假執行，原告聲請願供擔保宣告假執行，即無必要
    ；併依同法第392條第2項規定，依職權宣告被告如預供擔保
    後，得免為假執行。
據上論結，本件原告之訴為有理由，依民事訴訟法第436條第2項
、第385條第1項前段、第78條、第87條第1項、第389條第1項第3
款、第392條第2項，判決如主文。
中　　華　　民　　國   111    年    5     月    24    日
                  臺灣臺南地方法院臺南簡易庭
                                  法  官  王參和
以上正本係照原本作成。
如不服本判決，應於送達後20日內，向本院提出上訴狀並表明上
訴理由，如於本判決宣示後送達前提起上訴者，應於判決送達後
20日內補提上訴理由書（須附繕本）。如委任律師提起上訴者，
應一併繳納上訴審裁判費。
中　　華　　民　　國   111    年    5     月    25    日
                                  書記官  沈佩霖